臺灣臺中地方法院刑事裁定
111年度聲字第2054號
聲  請  人
即  被  告  黃威勝



上列聲請人即被告因違反組織犯罪防制條例等案件（本院109年
度訴字第2976號），聲請發還扣押物，本院裁定如下：
    主  文
扣案車牌號碼000-0000號、MASERATI廠牌之自用小客車壹輛（含
鑰匙壹支），於黃威勝繳納新臺幣貳拾伍萬元之擔保金後，准予
撤銷扣押，發還黃威勝。
    理  由
一、聲請意旨略以：聲請人即被告黃威勝（下稱聲請人）因違反
    組織犯罪防制條例等案件，而經警方查扣車牌號碼000-0000
    號、MASERATI廠牌之自用小客車1輛（含鑰匙1支，下稱本案
    車輛）。該車實質上為聲請人所有，於偵查期間經拍賣未成
    功賣出後，檢察官依當時鑑價命聲請人提出新臺幣（下同）
    30萬元供擔保，即解除扣押發還聲請人。惟因聲請人無法負
    擔上開擔保金，故該車現仍扣押中。請審酌該車歷經2年折
    舊，目前所餘價值應所剩無幾，聲請人願提出新臺幣（下同
    ）5萬元之擔保金，請准予解除扣押，將該車發還聲請人等
    語。
二、按可為證據或得沒收之物，得扣押之；為保全追徵，必要時
    得酌量扣押犯罪嫌疑人、被告或第三人之財產。扣押物若無
    留存之必要者，不待案件之終結，應以法院之裁定或檢察官
    之命令發還之。得沒收或追徵之扣押物，法院或檢察官依所
    有人或權利人之聲請，認為適當者，得以裁定或命令定相當
    之擔保金，於繳納後，撤銷扣押，刑事訴訟法第133條第1、
    2項、第142條第1項前段、第142條之1第1項分別定有明文。
三、經查：
（一）聲請人因違反組織犯罪防制條例等案件，為警搜索而扣押
      本案車輛，該案嗣經臺中地檢署檢察官提起公訴，由本院
      以109年度訴字第2976號受理在案等節，有內政部警政署
      刑事警察局搜索扣押筆錄、扣押物品目錄表、本院110年
      度院大型保字第73號之扣押物品清單在卷可稽（見變價10
      卷第75-79頁，本院卷四第141頁）。依本案車輛之車輛詳
      細資料報表所示（見本院聲字卷第21頁），該車固登記於
      同案被告黃勇倫名下。然同案被告黃勇倫已於偵查中供稱
      ：本案車輛實際上是黃威勝的車，我不主張我是所有權人
      ，真正的所有權人是黃威勝等語（見變價10卷第32頁），
      核與聲請人所稱其為該車實際所有權人乙節相符，堪認聲
      請人乃本案車輛之所有權人無訛。是聲請人提出本件聲請
      ，程序上適法。
（二）該案嗣經本院於111年8月25日判決聲請人有罪在案，並諭
      知應沒收如該案判決附表二編號1-10、13、14所示之犯罪
      所得。因本案車輛乃聲請人之財產，若聲請人於該案判決
      確定後未能支付犯罪所得，該車即可供追徵犯罪所得之用
      。然而，考量本案車輛若久未行駛，恐喪失毀損或減低其
      價值，未必有利於後續犯罪所得之追徵。是以，審酌聲請
      人本案之犯罪所得金額，以及本案車輛前於109年9月30日
      經鑑定之價值為120萬至150萬元、尚積欠牌照稅約5萬309
      5元及違規罰鍰約3900元，並有設定動產抵押，而債權人
      台新國際商業銀行股份有限公司（下稱台新銀行）截至11
      1年9月13日止，對該車輛尚有動產擔保債權餘額74萬7793
      元（原設定動產抵押時之車號為000-0000號）等節，有鴻
      慶資產鑑定有限公司109年9月30日鑑定報告、交通部公路
      總局臺中區監理所109年12月15日函、台新銀行111年9月1
      9日函在卷為憑（見變價10卷第255頁，本院聲字卷第17、
      19頁）；復斟酌聲請人與檢察官之意見後，認本案車輛之
      擔保金應以25萬元為適當。故於聲請人繳納上開擔保金後
      ，准予撤銷本案車輛之扣押，發還聲請人。
四、依刑事訴訟法第220條，裁定如主文。
中　　華　　民　　國　　111 　年　　9 　　月　　27　　日
                  刑事第十八庭  審判長法  官  李宜璇
                                      法  官  吳欣哲
                                      法  官  黃凡瑄
以上正本證明與原本無異。
如不服本裁定，應於收受送達後5日內向本院提出抗告狀。（應
附繕本）
　　　　　　　　　　　　　　　　　　　書記官  洪愷翎
中　　華　　民　　國　　111 　年　　9 　　月　　28　　日